【裁判字號】    98,審易,2945
【裁判日期】    981231
【裁判案由】    違反保護令罪等
【裁判全文】
臺灣高雄地方法院刑事判決            98年度審易字第2945號
公  訴  人  臺灣高雄地方法院檢察署檢察官
被      告  甲○○
            乙○○○
上列被告因違反保護令罪等案件，經檢察官提起公訴（98年度偵
字第28771 號），本院判決如下：
    主  文
甲○○犯違反保護令罪，處拘役貳拾日，如易科罰金，以新臺幣
壹仟元折算壹日。又犯違反保護令罪，處拘役肆拾日，如易科罰
金，以新臺幣壹仟元折算壹日。應執行拘役伍拾日，如易科罰金
，以新臺幣壹仟元折算壹日。緩刑貳年。
乙○○○犯傷害罪，處拘役肆拾日，如易科罰金，以新臺幣壹仟
元折算壹日。
    事  實
一、甲○○與乙○○○曾為同居之男女朋友關係，而具有家庭暴
    力防治法第3 條第2 款所定之同居身分關係，且甲○○前經
    本院家事庭認其於民國97年10月9 日凌晨2 時30分許，接送
    乙○○○途中，因細故出手毆打乙○○○，致乙○○○受有
    右耳及右下巴擦腫傷、右腹擦傷、左上臂瘀傷、雙手擦傷、
    右大腿及左腳擦傷等傷害，並揚言要讓乙○○○死及辱罵乙
    ○○○，因而於同年12月15日，依家庭暴力防治法規定，以
    97年度家護字第1791號民事通常保護令，裁定令甲○○不得
    對乙○○○實施身體或精神上不法侵害行為，該保護令之有
    效期間為1 年，且該保護令業經高雄市政府警察局楠梓分局
    警員盧慧專於同年12月19日向甲○○執行。甲○○竟仍分別
    基於違反保護令及傷害他人身體之犯意，於98年4 月15日凌
    晨2 時30分許，在設於高雄縣岡山鎮○○○路○段82號「阿
    公店釣蝦場」門口，因細故與乙○○○發生口角，乙○○○
    竟亦基於傷害他人身體之犯意，除張口咬甲○○之手臂外，
    更自甲○○駕駛之自用小客車內，取出甲○○所有之水果刀
    1 支，刺向甲○○，甲○○則徒手毆打乙○○○，兩人並因
    而發生拉扯、推擠，甲○○因而受有左手中指撕裂傷2 ×1
    公分、左前臂切割傷7 ×0.1 公分、左上臂擦傷4 ×3 公分
    等傷害，乙○○○則受有右手背瘀傷3 ×2 公分、左手腕擦
    傷1 ×0.5 公分、左手肘擦傷2 處各0.1 公分、左大腿擦傷
    5 ×3 公分及瘀傷2 處（10×5 公分、2 ×1 公分）等傷害
    ，甲○○並以此毆打乙○○○之方式，對乙○○○實施身體
    上不法侵害而違反本院所為之上開民事通常保護令。甲○○
    另於98年6 月29日凌晨3 時許，在乙○○○位於高雄市○○
    區○○路39巷9 號住處，遇見乙○○○與其不認識之成年男
    子共處，而懷疑乙○○○與其他男性有曖昧關係，遂出手毆
    打乙○○○臉部，致乙○○○受有頭部外傷併腦震盪、顏面
    挫傷瘀腫併鼻骨骨折等傷害，以此方式對乙○○○事實身體
    上不法侵害而違反上開民事通常保護令。
二、案經甲○○、乙○○○訴由高雄縣政府警察局岡山分局報告
    臺灣高雄地方法院檢察署檢察官偵查起訴。
    理  由
一、被告甲○○、乙○○○明知證人即被告甲○○、乙○○○於
    警詢所為之陳述，均為被告以外之人於審判外之陳述，具有
    刑事訴訟法第159 條規定，不得為證據之情事，而於本院審
    判期日，均未聲明異議，本院審酌被告甲○○、乙○○○於
    警詢所為陳述作成時之狀況，並無任何違反自由意志或遭製
    作筆錄員警誘導陳述之情形，認為適當，依刑事訴訟法第15
    9 條之5 第2 項之規定，為傳聞法則之例外，均有證據能力
    。另被告甲○○、乙○○○於98年10月14日偵訊時所為之陳
    述，因均係於檢察官面前所為，且由檢察官依法告知具結義
    務及偽證之處罰後，經具結後所為之證詞，此有證人結文2
    份及偵訊筆錄1 份在卷可參（見偵查卷第8 頁至第13頁），
    被告甲○○、乙○○○對於其等2 人於偵查中所為之陳述，
    於本院審判期日，未曾主張或提及檢察官在偵查時有不法取
    供之情形，而客觀上亦無任何證據顯示被告甲○○、乙○○
    ○於偵訊時所為之陳述，有何顯不可信之情況，自應認被告
    甲○○、乙○○○於偵查中所為之證述，均具有證據能力。
二、訊據被告甲○○對於上揭時、地，經警方告知本院所為之上
    開民事通常保護令內容後，仍於98年4 月15日、同年6 月29
    日，分別在「阿公店釣蝦場」、被告乙○○○位於高雄市○
    ○區○○路39巷9 號住處，徒手毆打乙○○○，致使乙○○
    ○受傷，而違反保護令之事實，均供承不諱，核與證人即被
    告乙○○○於警詢、偵查中之陳述情節相符，並有本院97年
    度家護字第1791號民事通常保護令、高雄市政府警察局楠梓
    分局保護令執行紀錄表、國軍岡山醫院附設民眾診療服務處
    98 年7月9 疾病診斷證明書、建仁醫院98年6 月29日、98年
    7 月1 日診斷證明書各1 份附卷可稽（見警卷第20頁至第21
    頁、偵查卷第3 頁、第17頁至第19頁），從而，被告甲○○
    上揭2 次傷害及違反保護令之犯行，事證明確，而堪認定，
    應予依法論科。
三、訊據被告乙○○○固不否認於上揭時、地，與被告甲○○發
    生爭執，並發生拉扯之事實，惟矢口否認有何傷害犯行，辯
    稱：當日在「阿公店釣蝦場」外，其並未毆打被告甲○○，
    係被告甲○○不斷毆打伊，伊為自保，始張口咬住被告甲○
    ○的手臂，因被告甲○○要從車上拿水果刀，其害怕，而與
    被告甲○○爭奪水果刀，被告甲○○因而遭水果刀劃傷云云
    。惟查，被告乙○○○於98年4 月15日，在「阿公店釣蝦場
    」門口外，除張口咬被告甲○○手臂外，更持刀刺傷被告甲
    ○○之犯罪事實，業據被告甲○○於警詢、偵查及本院審理
    中，證稱：「因為乙○○○跟我去高雄市去（巨星）夜店喝
    酒跳舞，當時我跟夜店舞群跳舞，她吃醋，回到岡山鎮阿公
    店釣蝦場，他持水果刀殺我，她拿水果刀直接刺向我心臟，
    我抓住刀刃造成我左手中指撕裂傷縫3 針」、「98年4 月15
    日凌晨2 時許，在岡山阿公店釣蝦場，我與乙○○○發生口
    角，因為當天晚上我們到巨星看秀，我與夜店小姐跳舞，她
    吃醋與我發生口角，她叫我跟她回家，我拒絕。她咬我左上
    臂，我很痛，打了她一巴掌，所以她打開我車門，進入車內
    拿水果刀，她拿水果刀刺向我心臟，我以左手抓住刀刃，我
    的左手受傷，他才未刺到我心臟。她見我流血就放手沒再刺
    我。之後，我打電話報警」、「我是要去阿公店釣蝦場釣蝦
    、喝酒，她不讓我去，在巨星的時候，她就拿水當眾潑我，
    我忍耐到岡山，不想跟她回去，她就拉扯，拉扯當中，她咬
    我的手臂，因為我很痛，我的確有打她的嘴巴，她就進去車
    內拿水果刀，她拿水果刀要刺我心臟，我左手要去接，結果
    接到刀刃，當時血流很多，她知道我有糖尿病，血流很多是
    很危險，所以她也嚇到，是我打電話報警，警察來處理」等
    語綦詳，並有國軍岡山醫院附設民眾診療服務處受理家庭暴
    力事件驗傷診斷書、疾病診斷證明書，以及水果刀照片各1
    份在卷可參，因依前開診斷證明書之記載，被告甲○○因係
    遭利刃刺、割，始造成左手中指受有撕裂傷，以及左前臂受
    有切割傷，且觀諸水果刀照片，確有血跡，核與被告甲○○
    前述證述情節相符，而被告乙○○○亦不否認當日曾張口咬
    住被告甲○○的手臂，且其曾持有水果刀等事實（見本院卷
    第44頁），堪認被告甲○○前述證詞，應為真實，被告乙○
    ○○傷害犯行，亦堪認定，應予依法論科。被告辯稱：其並
    未傷害被告甲○○云云，不足採信。
四、論罪科刑：
  (一)按家庭暴力防治法所稱之家庭暴力，指家庭成員間實施身體
    或精神上不法侵害之行為；又家庭暴力罪者，謂家庭成員間
    故意實施家庭暴力行為而成立其他法律所規定之犯罪；家庭
    暴力防治法第2 條第1 項、第2 項分別著有明文。本案被告
    甲○○、乙○○○之間，曾為同居男女朋友關係，業據被告
    甲○○陳明在卷，是被告甲○○徒手毆打被告乙○○○，以
    及被告乙○○○持刀傷害被告乙○○○，均屬家庭成員間實
    施身體上不法侵害之行為，即為家庭暴力防治法第2 條第1
    項之家庭暴力，且構成刑法上之傷害罪，惟因家庭暴力防治
    法之上開規定，並無罰則之規定，是除另構成違反保護令罪
    外，應僅依刑法傷害罪之規定予以論罪科刑。
  (二)次按，「正當防衛係對於現在不正之侵害防衛自己或他人之
    權利者而言，本案上訴人與某甲口角互毆彼此成傷，不能證
    明某甲先行侵害，自不得主張正當防衛」，最高法院17年上
    字第686 號著有判例可資參照。被告甲○○、乙○○○於98
    年4 月19日，分以徒手與持刀，互相攻擊，而分別受有如事
    實欄所載之傷害，參照前揭判例意旨，被告2 人均不得主張
    正當防衛。故核被告甲○○所為，均係犯刑法第277 條第1
    項之傷害罪、家庭暴力防治法第61條第1 款之違反保護令罪
    ；被告乙○○○所為，則係犯刑法第277 條第1 項之傷害罪
    。
  (三)被告甲○○於98年4 月15日，在「阿公店釣蝦場」門口，徒
    手毆打被告乙○○○之一行為，同時觸犯刑法第277 條第1
    項之傷害罪，以及家庭暴力防治法第61條第1 款之違反保護
    令罪，為想像競合犯，應依刑法第55條規定，從一重論以違
    反保護令罪。基於同一理由，被告於98年6 月29日，在被告
    乙○○○住處，以徒手毆打之行為，同時觸犯傷害罪與違反
    保護令罪，亦為想像競合犯，應從一重論以違反保護令罪。
    被告甲○○所犯上開2 次違反保護令罪，犯意各別，行為互
    殊，應予分論併罰。
  (四)本院審酌被告2 人均已成年，應知在現代民主法治社會中，
    對於任何糾紛之解決，應本諸理性、和平之手段與態度為之
    ，被告甲○○竟僅因細故爭執，率而於98年4 月15日、98年
    6 月29日，使用暴力手段對待被告乙○○○，無視法院核發
    保護令之法律效力，而被告乙○○○明知水果刀可能對人體
    造成危害，竟因細故，而持刀傷害被告甲○○，幸未造成被
    告甲○○生命之危險，被告甲○○、乙○○○之行為均不足
    取，惟念及被告2 人均無因犯罪經法院判刑之前科紀錄，有
    臺灣高等法院被告前案紀錄表2 份在卷可佐，素行尚稱良好
    ，而被告2 人原為同居男女朋友關係，因溝通不良，且情緒
    控制不穩，始犯本件違反保護令及傷害犯行，被告甲○○所
    受傷勢非重，被告乙○○○於98年4 月15日所受傷勢輕微，
    於98年6 月29日所受傷勢頗重，被告甲○○坦承犯行，堪認
    具有悔意，而被告乙○○○矢口否認犯行，飾詞狡辯，顯無
    悔意，並斟酌被告甲○○2 次傷害及違反保護令犯行所造成
    之損害，輕重程度不同，而分別量處如主文所示之刑，並均
    諭知易科罰金之折算標準，且就被告甲○○部分，定應執行
    刑如主文所示，以及諭知易科罰金之折算標準。
  (五)又被告甲○○未曾因故意犯罪受有期徒刑以上刑之宣告，已
    如前述，被告於本院審理期間，坦承犯行，具有悔意，經此
    次教訓當知所警惕，應無再犯之虞。又被告患有糖尿病，需
    定期至醫院檢查，以接受治療，被告甲○○之母親則於98年
    5 月25日因自發性蜘蛛性膜下腔出血、水腦、癲癇證、呼吸
    衰竭，至醫院急診，接受開顱手術治療，現呈植物人狀態，
    有被告甲○○提出之診斷證明書、身心障礙手冊、出院病例
    摘要、全民健康保險門診慢性病連續處方箋各1 份在卷可佐
    （見本院卷第29頁至第37頁），堪認被告甲○○因身體疾病
    ，以及家庭遭逢變故，若入監執行，將造成其個人與家庭，
    莫大之衝擊，斟酌被告本件2 次違反保護令之情節非重，其
    中1 次係與被告乙○○○互毆所致，尚難全部歸責被告甲○
    ○，本院因認本件宣告之刑以暫不執行為適當，乃併諭知緩
    刑2 年，以勵自新。
  (六)扣案之水果刀1 支，為被告甲○○所有，已據被告甲○○供
    承在卷，雖為被告乙○○○持以傷害被告甲○○之工具，但
    既非被告乙○○○所有，依法自不得宣告沒收，附此敘明。
據上論斷，應依刑事訴訟法第273 條之1 第1 項、第299 條第1
項前段，家庭暴力防治法第61條第1 款，刑法第11條前段、第27
7 條第1 項、第55條、第41條第1 項前段、第51條第6 款、第74
條第1 項第1 款，判決如主文。
本案經檢察官杜妍慧到庭執行職務。
中    華    民    國    98    年    12    月    31    日
                  刑事第十庭  法  官  高增泓
以上正本證明與原本無異。
如不服本判決，應於判決送達後10日內，向本院提出上訴狀。
中    華    民    國    98    年    12    月    31    日
                              書記官  王淑娟
附錄本案論罪科刑法條全文：
家庭暴力防治法第61條
違反法院依第14條第1 項、第16條第3 項所為之下列裁定者，為
本法所稱違反保護令罪，處3 年以下有期徒刑、拘役或科或併科
新臺幣10萬元以下罰金：
一、禁止實施家庭暴力。
二、禁止騷擾、接觸、跟蹤、通話、通信或其他非必要之聯絡行為。
三、遷出住居所。
四、遠離住居所、工作場所、學校或其他特定場所。
五、完成加害人處遇計畫。
刑法第277條
傷害人之身體或健康者，處3 年以下有期徒刑、拘役或1 千元以
下罰金。
犯前項之罪因而致人於死者，處無期徒刑或7 年以上有期徒刑；
致重傷者，處3 年以上10年以下有期徒刑。

司法院資訊處製作；財團法人民間司法改革基金會備份。
